【裁判字號】    98,交聲,1577
【裁判日期】    981028
【裁判案由】    違反道路交通管理處罰條例聲明異議
【裁判全文】
臺灣桃園地方法院交通事件裁定        98年度交聲字第1577號
原處分機關  交通部公路總局新竹區監理所
異  議  人
即受處分人  乙○○
上列異議人即受處分人因違反道路交通管理處罰條例案件，對於
交通部公路總局新竹區監理所中華民國98年6 月23日壢監裁字第
裁53─DB0000000 號違反道路交通管理事件裁決書所為之處分，
聲明異議，本院裁定如下：
    主  文
原處分撤銷。
乙○○汽車駕駛人，行經有燈光號誌管制之交岔路口闖紅燈，處
罰鍰新臺幣貳仟柒佰元，並記違規點數點。又汽車駕駛人，駕
駛汽車有違反道路交通管理處罰條例之行為，經交通勤務警察制
止時，拒絕停車接受稽查而逃逸，處罰鍰新臺幣仟元，並記違
規點數壹點。
    理  由
一、原處分意旨略以：異議人即受處分人乙○○於民國98年2 月
    1 日晚間9 時43分許，駕駛其所有車牌號碼282-YP號營業小
    客車，沿桃園縣中壢市○○路往龍岡方向行駛，行經龍岡路
    與健行路口闖紅燈，且拒絕停車接受稽查而逃逸，經舉發機
    關桃園縣政府警察局中壢分局（龍興派出所）查獲警員甲○
    ○掣單逕行舉發「1.駕車行經有燈光號誌管制之交岔路口闖
    紅燈；2.違反處罰條例之行為，拒絕停車接受稽查而逃逸」
    ，異議人未於應到案日期98年3 月1 日前到案，由原處分機
    關交通部公路總局新竹區○○○○道路交通管理處罰條例第
    53條第1 項、第60條第1 項、第63條第1 項（漏列第3 款、
    第1 款）及違反道路交通管理事件統一裁罰基準及處理細則
    等規定，各裁處異議人罰鍰新臺幣（下同）3,600 、4,000
    元，並分記違規點數3 、1 點。
二、聲明異議意旨略以：伊承認本件違規行為，但伊戶籍早在97
    年7 月2 日即遷入桃園縣龍潭鄉○○路405 巷26號，因伊車
    子要檢驗，至監理站後，該站人員告知伊始知有本件紅單紀
    錄，伊並沒有收到本件舉發通知單，應依法處以最低額罰鍰
    等語。
三、經查：
  (一)按汽車駕駛人，行經有燈光號誌管制之交岔路口闖紅燈者，
    處1,800 元以上5,400 元以下罰鍰，並記違規點數3 點；又
    汽車駕駛人，駕駛汽車有違反本條例之行為，經交通勤務警
    察或依法令執行交通稽查任務人員制止時，不聽制止或拒絕
    停車接受稽查而逃逸者，除按各該條規定處罰外，處3,000
    以上6,000 元以下罰鍰，並記違規點數1 點。道路交通管理
    處罰條例第53條第1 項、第60條第1 項、第63條第1 項第3
    款、第1 款分別定有明文。次按汽車駕駛人之行為有闖紅燈
    、不服指揮稽查而逃逸之情形，當場不能或不宜攔截製單舉
    發者，得逕行舉發，同條例第7 條之2 第1 項第1 款、第4
    款亦有明文。本件異議人確有如上違規行為之事實，業據異
    議人於本院調查時坦認不諱（見本院卷第38頁反面、第39頁
    ），核與證人即查獲員警甲○○結證情節相符（見本院卷第
    39至40頁），並有現場照片3 張、證人甲○○當庭繪製之現
    場位置圖1 紙在卷供憑（見本院卷第42至44頁），而異議人
    前揭違規行為經警於案發當日即掣單逕行舉發乙節，亦有卷
    存桃園縣政府警察局舉發交通違規案件查詢結果1 紙可稽（
    見本院卷第9 頁），是本件違規事實明確，異議人固應依首
    揭規定予以裁罰。
  (二)惟按逕行舉發，應記明車輛牌照號碼、車型等可資辨明之資
    料，以汽車所有人為被通知人製單舉發。道路交通管理處罰
    條例第7 條之2 第4 項定有明文。又違反道路交通管理事件
    統一裁罰基準即處理細則第5 條規定，處理違反道路交通管
    理事件，有關文書送達之程序，依行政程序法之規定。而送
    達，於應受送達人之住居所、事務所或營業所為之，行政程
    序法第72條第1 項前段亦定有明文。次按違反交通管理事件
    之處罰，受處罰人於接獲舉發通知單後，於15日內得不經裁
    決，逕依規定之罰鍰基準，繳納罰鍰結案；如不服舉發事實
    者，應於15日內，向處罰機關陳述意見；未依通知鎖定期限
    到案聽候裁決，且未陳述意見者，處罰機關得逕行裁決之，
    此觀諸道路交通管理處罰條例第9 條第1 項可明。則行為人
    違規後，既得持通知單逕行繳納罰鍰，或依通知期限陳述意
    見及到案聽候裁決，且所應納罰鍰數額復有輕重之分，為保
    障違規人免受最重罰額，於違規經舉發後，舉發機關自應即
    將通知單送達或交付，俾違規人得自動繳納罰鍰，或到案聽
    後裁決以法定最低罰額結案。
  (三)本件異議人之戶籍地址即住所早於97年7 月2 日即遷入桃園
    縣龍潭鄉○○路405 巷26號，有卷附異議人個人基本資料查
    詢結果、證號查詢汽車駕駛人各1 紙可按（見本院卷第19、
    20頁），而本件舉發通知單僅以掛號郵寄至非屬異議人住所
    之同縣鄉黃唐村黃泥塘22之6 號，嗣因收件人遷移無法妥投
    ，經退回桃園縣政府警察局乙情，亦有中華郵政股份有限公
    司中壢郵局98年7 月31日郵字第0981000123號函及所附交投
    清單影本1 份存卷為憑（見本院卷第32至33頁），該舉發通
    知單之送達顯然於法未合。異議人辯稱未曾收受舉發通知單
    等語，應屬可信。依上說明，本件舉發通知單既未經合法送
    達，異議人自無從依該舉發通知單自動繳納最低額罰鍰，更
    遑論據知到案期限而能依限到案聽候裁決並陳述意見，是異
    議人逾期到案自屬不可歸責，原處分機關以此逕行裁處較高
    罰額之處分，難認適法。衡以異議人於驗車時得知本件舉發
    之違規後，即於98年5 月14日向原處分機關為不服之陳述，
    有交通違規案件陳述單1 紙在卷可稽（見本院卷第10頁），
    ，應認尚未逾越到案期限，依違反道路交通管理事件統一裁
    罰基準表規定，應裁處異議人表定最低額之罰鍰，並記違規
    點數。
四、綜上所述，本件異議人違規事實固屬明確，惟舉發通知單並
    未經合法送達，原處分逕行裁處較高罰額尚難認為適法，異
    議人執此聲明異議，為有理由，應由本院撤銷原處分，並依
    道路交通管理處罰條例第53條第1 項、第60條第1 項、第63
    條第1 項第3 款、第1 款及違反道路交通管理事件統一裁罰
    基準表規定，自為裁定如主文第2 項所示，以資適法。
五、據上論斷，應依道路交通管理處罰條例第87條第2 項，道路
    交通案件處理辦法第20條前段，裁定如主文。
中    華    民    國    98    年    10    月    28    日
                  交通法庭    法  官  蘇琬能
以上正本證明與原本無異。
如不服本裁定，應於裁定送達後5 日內向本院提出抗告狀。
                              書記官  何伊羚
中    華    民    國    98    年    11    月    3     日


司法院資訊處製作；財團法人民間司法改革基金會備份。
